最高法院刑事判決　　　　　　九十六年度台上字第五五二五號
上　訴　人　台灣高等法院檢察署檢察官
被　　　告　甲○○
　　　　　　乙○○
上列上訴人因被告等違反毒品危害防制條例案件，不服台灣高等
法院中華民國九十五年十一月十日第二審更審判決（九十五年度
上更(一)字第三六二號，起訴案號：台灣板橋地方法院檢察署八十
九年度偵字第一四０六號），提起上訴，本院判決如下：
    主  文
原判決撤銷，發回台灣高等法院。
    理  由
本件原判決認定被告甲○○明知毒品危害防制條例第二條第二項
第一款將海洛因列為第一級毒品管制，不得非法持有、販賣，其
於民國八十八年十二月間某日借住於被告乙○○所承租之台北縣
土城市○○路○段二四０巷二十六弄四十號房屋後，將其於不詳
時間、地點向不詳姓名年籍之人購得之第一級毒品海洛因，藏置
於該屋內，嗣萌生販賣第一級毒品海洛因予他人以從中牟取利益
之犯意，並另行購入攪拌機一台，將毒品海洛因與白色粉末攪拌
均勻後分裝成七十包，而非法持有該第一級毒品海洛因。惟甲○
○尚未實際販賣予他人，嗣於八十九年一月七日凌晨三時三十分
許，在上開租屋處旁之停車場為警當場查獲正前往上開租屋處之
甲○○，並在該屋之房間內扣得海洛因七十包（合計淨重二五一
．三九公克，純度四．三九％，純質淨重一一．０四公克，包裝
重二七．八九公克）、大麻三公克，殘留有海洛因之攪拌機一台
、分裝袋一大包及吸食器二組等情，因而撤銷第一審關於甲○○
意圖販賣而持有第一級毒品部分之科刑判決，改判論處甲○○意
圖販賣而持有第一級毒品之罪刑。又以公訴意旨另稱：上揭被警
察查獲之海洛因七十包、大麻三公克、攪拌機一台及分裝袋一大
包等物，係被告乙○○與甲○○二人共同基於意圖販賣第一級毒
品及第二級毒品之犯意，由乙○○於八十八年十月間，承租上揭
房屋作為藏放毒品等物之處所，由二人向不詳姓名人收受上揭海
洛因及大麻之毒品，另購買攪拌機、分裝袋等物，藏放於上揭房
屋，伺機出售上揭毒品，而於八十九年一月七日凌晨三時三十分
許，被警察查獲，因認被告乙○○與甲○○共犯意圖販賣而持有
第一級毒品罪及意圖販賣而持有第二級毒品罪，二罪有想像競合
犯關係，應從一重處斷等語；經審理後，認為不能證明乙○○該
部分被訴犯行，因而撤銷第一審論處乙○○共同意圖販賣而持有
第一級毒品罪刑部分之判決，改判諭知乙○○無罪，固非無見。
惟查原審認定乙○○無上揭被訴犯行，係以：乙○○於法院審理
中辯稱：上揭房屋雖原由伊承租，然嗣後伊即將之出借予張芳民
居住，後來就變成甲○○居住在該處，伊已搬離該房屋，屋內被
警察查獲之毒品等物，並非伊所有等語；查其所稱：上揭房屋出
借予張芳民居住，嗣後變成甲○○居住等情，與張芳民、郭秋萍
（即張芳民之女友）於偵審中證述情節相符，而被查獲之毒品等
物應係甲○○所有，並非乙○○所有等情，為其主要論據。然甲
○○於第一審法院，經法官問以「如何進入明德路四十號的處所
（指上揭明德路房屋）？」時，即答稱「張芳民開門讓我進去；
乙○○是自己拿鑰匙開門進來，大概有二、三次……」等語（第
一審訴字卷(二)第八十四頁、第八十五頁），經法官問以「在土城
明德路扣案之海洛因是何人所有？」，則答稱「是乙○○的，是
乙○○去買的糖粉，他（指乙○○）要跟張芳民拿去當作海洛因
販賣」等語，並稱「攪拌機是我幫乙○○買的」等語（第一審訴
字卷(一)第一三七頁、第一三八頁），於原審審理中，甲○○仍稱
：扣案之海洛因毒品都是乙○○的等語，並稱：「乙○○曾經委
託我替他買咖啡攪拌機，後來他說他自己有了，而上址（指明德
路房屋）係乙○○居住的，且乙○○曾經說他要拿假的毒品去欺
騙人家，所以我認為警察查獲的這些毒品海洛因、大麻、攪拌機
及分裝袋是乙○○他的」等語（原審上更(一)字卷第七十七頁背面
、第七十八頁），而郭秋萍亦於第一審供稱「乙○○與張芳民在
土城明德路房屋外面講話，張芳民就會叫我到房屋，甲○○有去
過明德路的房屋」等語（第一審訴字卷(二)第一八四頁）。依上揭
甲○○、郭秋萍之供述參酌以觀，張芳民、甲○○借住上揭明德
路房屋時，乙○○似仍保有該房屋鑰匙而得自由出入該房屋。又
觀甲○○於第一、二審法院仍指稱於上揭房屋被警察查獲之海洛
因毒品及攪拌機等物均屬乙○○所有，非屬伊（甲○○）所有等
情，倘該等物品係甲○○個人所有，何以其於法院審理中一再指
稱係乙○○所有？實情如何？上揭海洛因毒品是否係乙○○、甲
○○二人共同意圖販賣而持有？乙○○究有無被訴共同意圖販賣
而持有第一級毒品海洛因之犯行？原審未併就上揭不利於乙○○
之事證及疑點，詳予查明，並明取捨判斷之心證理由，遽認上
揭海洛因毒品係甲○○一人單獨意圖販賣而持有，而為判決，自
尚嫌速斷，並有查證未盡及理由尚欠完備之違誤。檢察官上訴意
旨執以指摘，非無理由，應認原判決仍有撤銷發回更審之原因。
原判決對於甲○○不另為無罪諭知部分，基於審判不可分之原則
，應併予發回。
據上論結，應依刑事訴訟法第三百九十七條、第四百零一條，判
決如主文。
中　　華　　民　　國　九十六　年　　十　　月　 十八 　日
                      最高法院刑事第八庭
                          審判長法官  陳　正　庸
                                法官  賴　忠　星
                                法官  林　開　任
                                法官  宋　　　祺
                                法官  石　木　欽
      本件正本證明與原本無異
                                      書  記  官
中　　華　　民　　國　九十六　年　　十　　月　二十六　日
                                                      Ｋ
